臺灣南投地方法院刑事裁定
111年度毒聲重字第4號
聲  請  人  臺灣南投地方檢察署檢察官
被      告  鄧為文


上列聲請人因違反毒品危害防制條例案件，對於本院民國110年9
 月1日所為之110年度毒聲字第303號裁定，聲請重新審理，本院
裁定如下：
    主  文
聲請駁回。
    理  由
一、聲請意旨詳如附件檢察官聲請書及補充理由書所載。
二、按觀察、勒戒及強制戒治之裁定確定後，有下列情形之一，
    認為應不施以觀察、勒戒或強制戒治者，受觀察、勒戒或強
    制戒治處分之人，或其法定代理人、配偶，或檢察官得以書
    狀敘述理由，聲請原裁定確定法院重新審理：一、適用法規
    顯有錯誤，並足以影響裁定之結果者。二、原裁定所憑之證
    物已證明為偽造或變造者。三、原裁定所憑之證言、鑑定或
    通譯已證明其為虛偽者。四、參與原裁定之法官，或參與聲
    請之檢察官，因該案件犯職務上之罪，已經證明者。五、因
    發現確實之新證據足認受觀察、勒戒或強制戒治處分之人，
    應不施以觀察、勒戒或強制戒治者。六、受觀察、勒戒或強
    制戒治處分之人，已證明其係被誣告者；聲請重新審理，應
    於裁定確定後30日內提起。但聲請之事由，知悉在後者，自
    知悉之日起算；法院認為無重新審理之理由，或程序不合法
    者，應以裁定駁回之；認為有理由者，應重新審理，更為裁
    定。法院認為無理由裁定駁回聲請者，不得更以同一原因，
    聲請重新審理，毒品危害防制條例第20條之1第1項、第2項
    、第4項前段分別定有明文。次按毒品危害防制條例第20條
    之1第1項第5款所謂「確實之新證據」，依其文義解釋，係
    指觀察、勒戒及強制戒治裁定確定後始存在或成立之證據，
    得以合理相信其足以動搖原確定裁定，而應改認受觀察、勒
    戒及受戒治人不應施以觀察、勒戒或強制戒治，最高法院11
    0年度台抗字第791號裁定意旨可資參照。
三、又按尿液檢體係指用於檢驗之尿液。尿液檢體（甲）為供作
    例行檢驗者，尿液檢體（乙）為供作複驗者；複驗係指已經
    確認檢驗檢體，為確定藥物或代謝物存在而再進行乙瓶之確
    認檢驗；最低可定量濃度係指儀器可確認檢測物並定量檢測
    物之最低濃度；初步檢驗結果在閾值以上或有疑義之尿液檢
    體，應再進行確認檢驗。確認檢驗結果在閾值（即甲基安非
    他命500ng/mL，且其代謝物安非他命之濃度在100ng/mL以上
    ）以上者，應判定為甲基安非他命陽性；司法案件之濫用藥
    物尿液，必要時得採用最低可定量濃度為閾值，不受第15條
    、第18條規定限制；尿液檢體複驗之閾值以檢驗機構檢驗濫
    用藥物或其代謝物之最低可定量濃度為準，其複驗結果低於
    最低可定量濃度者，應判定為陰性；在最低可定量濃度以上
    者，應判定為陽性，濫用藥物尿液檢驗作業準則（下稱作業
    準則）第3條第2款、第8款、第14款、第18條第1項第1款第2
    目、第20條、第24條定有明文。是確認檢驗結果經判定為陰
    性者，雖表示其尿液中藥物濃度低於閾值或未檢出，然並不
    完全表示其未曾服用該藥物，且司法案件之濫用藥物尿液，
    於必要時得採用最低可定量濃度為閾值，又尿液檢體複驗之
    閾值係以最低可定量濃度為準。　　
四、經查：
　㈠被告前因施用毒品案件，於民國110年4月10日11時55分許為
    警採集2瓶尿液（下稱甲、乙瓶，尿液編號為Z000000000000
    ），其中甲瓶尿液，部分經送立人醫事檢驗所確認檢驗後，
    安非他命之閾值為112ng/mL，甲基安非他命之閾值為4410ng
    /mL，依上揭作業準則第18條規定，即可確認甲基安非他命
    之存在，上開檢驗所即據此判定被告尿液檢驗結果呈甲基安
    他命陽性反應，復臺灣南投地方檢察署（下稱南投地檢署）
    檢察官就此聲請裁定將被告送觀察、勒戒處分，本院審酌上
    情後，認事證明確，乃以110年度毒聲字第303號裁定被告應
    送勒戒處所觀察、勒戒，上開裁定於110年9月14日確定，被
    告並於111年1月7日入所執行觀察、勒戒處分等情，有臺灣
    高等法院被告前案紀錄表、本院刑事書記官辦案進行簿附卷
    可參，且經本院核閱110年度毒聲字第303號刑事卷宗明確，
    此部分事實，應堪認定。
　㈡又聲請人即南投地檢署檢察官（下稱聲請人），於前開裁定
    確定後，為確認立人醫事檢驗所檢驗結果之正確性，將被告
    甲瓶尿液再送欣生生物科技股份有限公司（下稱欣生公司）
    進行二次檢驗後，結果檢出安非他命之閾值為80ng/mL，甲
    基安非他命之閾值為3584ng/mL；聲請人於111年1月22日知
    悉前開公司檢驗之結果，復於同日將被告乙瓶尿液送法務部
    法醫研究所（下稱法醫研究所）進行甲基安非他命複驗，結
    果檢出安非他命之閾值為47ng/mL，甲基安非他命之閾值為2
    268ng/mL，另有該公司111年1月20日出具之報告編號：1C30
    2031號濫用藥物尿液檢驗報告及法務部法醫研究所111年1月
    26日出具之法醫毒字第1116100860號毒物化學鑑定書附卷可
    參。聲請人據此乃於111年1月28日向本院為本件重新審理之
    聲請等情，此有南投地檢署111年1月28日投檢云孝111聲7字
    第1119002365號函上所蓋本院收文收狀章戳在卷可考。是以
    ，本院110年度毒聲字第303號裁定雖已確定，如前所述，惟
    聲請人據以為本件聲請之新證據即前開欣生公司濫用藥物尿
    液檢驗報告、法醫研究所毒物化學鑑定書，聲請人係於本院
    前開裁定確定後之111年1月22日、同年月27日始知悉，且聲
    請人亦已於知悉後30日內向本院提起本件聲請，故本件聲請
    並未逾毒品危害防制條第20條之1第2項所定之法定期間，合
    先敘明。
　㈢又自藥學檢定專業以論，受檢尿液之藥物代謝濃度，僅需高
    於檢測儀器之最低可定量濃度，即可判定其曾施用該藥物，
    此觀諸上揭作業準則第24條規定：「尿液檢體複驗之閾值以
    檢驗機構檢驗濫用藥物或其代謝物之最低可定量濃度為準，
    其複驗結果在最低可定量濃度以上者，應判定為陽性」自明
    。再者，通常同準則「第18條規定之閾值」乃較「最低可定
    量濃度」為高，而司法案件係由法官依所存證據獨立裁判，
    如依卷內所存其他證據，例如被告之自白、扣案之證物、證
    人之證述等等，已可推斷被告犯罪，則該作業準則第18條規
    定較高之判定陽性反應閾值，自不宜拘束法院，是作業準則
    第20條方規定，必要時法院乃得斟酌情形，改採依最低可定
    量濃度之判定。查，本件被告於本院訊問時，已當庭對檢察
    官聲請書所載之犯罪事實表示沒有意見，並坦承犯罪，且自
    承伊是在採尿前二至三天，在埔里鎮住處，將安非他命置入
    玻璃球燒烤吸食煙霧之方式施用甲基安非他命1次等語；而
    被告之甲、乙瓶尿液經氣相/液相層析質譜儀法（LC/MS/MS
    定量分析法）檢驗之結果，分別檢出安非他命之閾值為80ng
    /mL，甲基安非他命之閾值為3584ng/mL；安非他命之閾值為
    47ng/mL，甲基安非他命之閾值為2268ng/mL，可確認該尿液
    確實含有安非他命、甲基安非命成份，被告確曾施用甲基安
    非他命無訛；又本件欣生公司、法醫研究所之檢驗儀器可檢
    出之最低濃度各為安非他命30ng/mL、甲基安非他命30ng/mL
    ；安非他命10ng/mL、甲基安非他命10ng/mL（見卷附前開濫
    用藥物尿液檢驗報告「最低可定量濃度欄」；毒物化學鑑定
    書「備註欄」所示），則縱然上揭甲、乙瓶檢驗結果均經記
    載為「陰性」，惟揆諸前揭說明，本院就被告尿液甲基安非
    他命代謝物之檢測，仍得採用最低可定量濃度予以判定，而
    不受前揭作業準則第18條閾值之限制。本院依被告首揭自白
    ，佐以欣生公司出具之濫用藥物尿液檢驗報告、法醫研究所
    出具之毒物化學鑑定書，採用最低可定量濃度，做為判定被
    告確有施用第二級毒品甲基安非他命之依據，認被告確有於
    110年4月10日11時55分許為警採尿前二至三天，在其位於南
    投縣○○鎮○○路00○0號，以將甲基安非他命置入玻璃球內燒烤
    吸食煙霧之方式，施用第二級毒品甲基安非他命1次之行為
    。
　㈣從而，本院110年度毒聲字第303號裁定被告應入勒戒處所施
    以觀察、勒戒處分，其認事用法尚無違法或不當。聲請人所
    指欣生公司出具之濫用藥物尿液檢驗報告及法醫研究所出具
    之毒物化學鑑定書，其檢驗結果雖與本院110年度毒聲字第3
    03號裁定所據之立人醫事檢驗所出具之濫用藥物尿液檢驗報
    告有所不同，然並不足認被告應不施以觀察、勒戒處分，與
    毒品危害防制條例第20條之1第1項第5款規定所稱之「新證
    據」尚不相符，復衡酌本件聲請重新審理亦無該條項所定其
    他各款情事，聲請人就上開確定裁定聲請重新審理，為無理
    由，應予駁回。
五、依毒品危害防制條例20條之1第4項前段，裁定如主文。
中　　華　　民　　國　　111 　年　　5 　　月　　2 　　日
                  刑事第四庭  法  官    林昱志 
以上正本證明與原本無異。
如不服本裁定，應於裁定送達後5日內向本院提出抗告狀。
                              書記官    陳淑怡
中　　華　　民　　國　　111 　年　　5 　　月　　2　　日